【裁判字號】    89,易,2363
【裁判日期】    891011
【裁判案由】    恐嚇取財
【裁判全文】
臺灣臺南地方法院刑事判決                        八十九年度易字第二三六三號
    公  訴  人  臺灣臺南地方法院檢察署檢察官
    被      告  乙○○
右列被告因恐嚇取財案件，經檢察官提起公訴（八十九年度偵字第八三○一號），本
院判決如左：
    主  文
乙○○連續意圖為自己不法之所有，以恐嚇使人將本人之物交付，累犯，處有期徒刑
壹年。
ＮＯＫＩＡ廠牌之行動電話壹支沒收之。
    事  實
一、乙○○曾於民國八十年間因犯恐嚇罪，經法院判處有期徒刑一年四月確定，並於
    八十二年二月十二日執行完畢（此部分不構成累犯），又於八十五年間因犯傷害
    罪，經本院判處有期徒刑五月確定，於八十五年十一月二十九日易科罰金執行完
    畢（此部分構成累犯），猶不知悔改，復因積欠地下錢莊債務未清償，乃基於意
    圖為自己不法所有之概括犯意，先於八十九年七月七日某時，以電話向甲○○揚
    言：我現在生活不好過，在跑路，在臺南市發生一些事情，別人欺侮我，我就拿
    槍將他打死，我在跑路，四處向他人拿錢，找電玩店借，老闆只拿新臺幣（下同
    ）幾千元給我，我很生氣就開槍打他，看有無辦法拿一些錢給我等語而恐嚇甲○
    ○，致甲○○心生畏懼，旋即於同日二十時十三分許在位於臺南縣新營市○○路
    四百零五號之尼爾汽車賓館處，交付五萬元予乙○○。乙○○復延續前揭犯意，
    於同年月十二日十時許，再以其所有ＮＯＫＩＡ廠牌之行動電話向甲○○口出：
    叫你老子準備五十萬，晚上要來拿等語，致甲○○再度心生畏懼，而於同日十七
    、八時許，在上址又交付十萬元予乙○○。得手後旋即為因甲○○事先報警而赴
    現場之警員當場查獲，並扣得現金十萬元（已發還）及ＮＯＫＩＡ廠牌之行動電
    話一支等物。
二、案經臺南縣警察局移請臺灣臺南地方法院檢察署檢察官偵查起訴。
    理  由
一、訊據被告乙○○固對於右揭時地曾打電話予被害人甲○○，並曾先後獲其交付五
    萬元及十萬元等情供承不諱，惟矢口否認有何恐嚇取財犯行，辯稱：伊是有打電
    話給甲○○，但談話內容並非如此。伊是要向甲○○借錢，並說過些日子會還他
    ，他就叫伊過去汽車賓館拿。當時伊拿到五萬元後，因不夠，才又打電話給甲○
    ○說不夠，要再多借一些，甲○○就叫伊自己去拿。伊就搭計程車過去，抵達後
    ，因為司機的位置較靠近櫃臺，櫃臺小姐將一包東西交給司機，警察就來了，伊
    也都沒有看到錢云云。經查：右揭被告如何以電話向被害人甲○○揚言恐嚇取財
    之事實，業據被害人於警、偵訊及本院審理時到庭具結證述綦詳，並有扣案之Ｎ
    ＯＫＩＡ廠牌之行動電話一支可佐，且經同案被告即計程車司機余建忠（業經不
    起訴處分）於警、偵訊時陳稱：當天大約十七時左右，伊載到乙○○，乙○○要
    伊駕駛計程車至汽車賓館拿東西，去時因會計小姐說要乙○○本人來拿，伊就打
    電話給乙○○表示未收到東西。約十八時，乙○○表示已和對方聯絡上，並叫伊
    開著計程車至汽車賓館門口，並由會計小姐將一包白色信封交給伊，伊馬上交給
    坐在旁邊的乙○○，隨後警方就出現等語甚明，及證人鄭嬿婷證稱：當時該部計
    程車又折返，計程車內多了被告，於是伊又去問主管，主管就拿著一包白色信封
    ，由伊親手交給司機，隨即警方就出現，在乙○○座位下方當場查到那一個裝有
    金錢之信封等語在卷，並有行動電話一支扣案足資佐證及贓物認領保管單一紙在
    卷足稽，足見被告確為上揭犯行。被告雖以上揭情詞置辯，然被害人甲○○係因
    之前曾將上揭汽車賓館之水電工程交由被告之老闆承包，因而認識被告，彼此並
    無怨隙，為被害人陳述在卷，亦為被告所不否認，衡情被害人自無構詞誣指之理
    。且被告係於上揭水電工程進行時曾前往該處工作，工程完成後曾前往維修，除
    此之外並未與被害人有所交誼等情，業據被害人陳述明確，足見雙方並非熟稔或
    有金錢往來之朋友，則謂被告僅需以電話和被害人聯絡要借錢，且在未約定清償
    日期、利息等細節，亦未簽立任何借貸資料等書面文件之情況下，被害人即慨然
    應允而先後二次將五萬元及十萬元之款項交予被告，豈非有違常情！再者，證人
    鄭嬿婷當時已將裝有十萬元之白色信封袋交予搭載被告前來之並不知情之同案被
    告余建忠，余建忠亦將該白色信封交予被告收受，甚且為警查獲時亦是自被告所
    坐之座位下起出前開白色信封等情，亦據被告於偵訊時自承甚詳，且為上開同案
    被告余建忠及證人鄭嬿婷證述甚詳，足見被告亦已取得前開十萬元之款項，自不
    待言。被告嗣於本院審理時空言否認前開犯行，自非可採。又被害人係因心生畏
    懼而先後二次交付財物之事實，亦經渠於審理中供明在卷。綜上所述，本件事證
    已甚明灼，被告犯行應堪認定。
二、核被告乙○○意圖為自己不法之所有，以恐嚇使被害人將本人之財物交付，所為
    係犯刑法第三百四十六條第一項之罪。其先後二次犯行，時間緊接，犯罪基本構
    成要件相同，顯均係基於概括之犯意反覆為之，應依連續犯之規定論以一罪並加
    重其刑。又被告前於八十五年間，因犯傷害罪，經本院判處有期徒刑五月確定，
    於八十五年十一月二十九日因易科罰金執行完畢，有臺灣臺南地方法院檢察署刑
    案資料查註紀錄表及臺灣高等法院被告全國前案紀錄表各一份在卷可按，其於五
    年之內再犯本件有期徒刑以上之罪，為累犯，應依法遞加重其刑。爰審酌被告前
    已有恐嚇前科、本件犯罪之動機、目的、手段、所生危害、所得利益、與被害人
    關係、因積欠地下錢莊款項，不思循正當途徑解決，反以恐嚇手段而使被害人交
    付財物、犯罪後僅供承部分犯行等一切情狀，量處如主文所示之刑，以資懲儆。
    又扣案之ＮＯＫＩＡ廠牌之行動電話壹支為被告所有，為被告供明在卷，且為供
    被告犯前開犯行所用之物，爰依法宣告沒收之。
據上論斷，應依刑事訴訟法第二百九十九條第一項前段，刑法第五十六條、第三百四
十六條第一項、第四十七條、第三十八條第一項第二款，罰金罰鍰提高標準條例第一
條前段，判決如主文。
中      華      民      國      八十九      年      十    月    十一    日
                              臺灣臺南地方法院刑事第四庭
                                  法      官  楊  惠  芬
右正本證明與原本無異。
如不服本判決，應於送達後十日內向本院提出上訴狀。
                                  書  記  官  陳  俊  元
中      華      民      國      八十九      年      十    月    十三    日
附錄本案論罪科刑法條全文：
刑法第三百四十六條第一項：
意圖為自己或第三人不法之所有，以恐嚇使人將本人之財物交付者，處六月以上、五
年以下有期徒刑，得併科一千元以下罰金。


司法院資訊處製作；財團法人民間司法改革基金會備份。
